臺灣高等法院臺南分院民事裁定　96年度破抗字第26號
抗告人　甲○○
上列抗告人因聲請宣告破產事件，對於中華民國九十六年七月十
日臺灣臺南地方法院所為九十六年度破字第六一號裁定，提起抗
告，本院裁定如下：
    主  文
抗告駁回。
抗告程序費用新台幣壹仟元由抗告人負擔。
    理  由
一、抗告意旨略以：伊之債務金額為新台幣（下同）三百三十七
    萬七千九百九十元，現有資產為三十五萬元，所負債務顯已
    超過現有資產甚多，已不足清償債務，且已停止支付，依破
    產法第五十七條、第五十八條、第一條之規定，顯已具有破
    產之原因，扣除破產管理人之報酬約五萬元，尚有三十萬元
    ，伊與配偶共同扶養一子一女，依內政部公布最低生活費標
    準計算，其每月須支出九千二百一十元，加上自己生活費用
    九千二百一十元，仍有資產可支付破產財團費用及財團債務
    ，若債權人對其薪資強制執行，每月扣薪三分之一，連利息
    都不夠，根本無法清償本金，將使抗告人永遠背負債務，債
    權人亦無法受較多清償。若經破產程序清理債務，不但可以
    迅速處理債務，使債務人獲得重生之機會，債權人又得以經
    由破產程序獲得更多利益，足證抗告人更應以破產程序清理
    債務。原裁定顯有違誤，請廢棄原裁定等語。
二、按債務人不能清償債務者，依破產法所規定和解或破產程序
    ，清理其債務；債務人停止支付者，推定其為不能清償；破
    產宣告時屬於破產人之一切財產，及將來行使之財產請求權
    ；破產宣告後，破產終結前，破產人所取得之財產，為破產
    財團；財團費用及財團債務，應先於破產債權，隨時由破產
    財團清償之；破產法第一條、第五十七條、第八十二條第一
    項、第九十七條，分別定有明文。又法院就破產之聲請，應
    以職權為必要調查，如債務人確係無財產，則破產財團即不
    能構成，無從依破產程序清理債務，參照同法第一百四十八
    條之旨趣，自應依同法第六十三條，以裁定駁回其聲請，司
    法院亦著有院字第一五０五號解釋足參。從而構成破產財團
    之債務人財產，明顯不足清償同法第九十五條、第九十六條
    所列破產財團費用及財團債務時，依同法第一百四十八條規
    定，法院於宣告破產後，隨即須同時宣告破產程序終止，此
    無異徒增破產程序及費用之浪費，且無益於債務人及其他債
    權人。參照上揭司法院解釋及相關說明，於此情狀聲請宣告
    破產已無實益，應適用同法第六十三條第一項規定，以裁定
    駁回破產宣告之聲請。又所謂不能清償，係指對應即時清償
    金錢或得易為金錢之債務，一般繼續且客觀的不能支付，並
    非僅指債務人所負之債務超過其資產，尚需綜合債務人之財
    產、信用及能力加以評估，不能僅以債務人之財產為標準，
    必再動用信用及能力均有未迨後，仍無法清償始足當之。又
    所謂停止支付，係指債務人對於債權人表示不能支付一般金
    錢債務意旨之行為而言，債務人雖給付遲延，惟倘有其他事
    實證據足以證明確有清償債務之能力時，即難認有宣告破產
    之原因。
三、經查：
  (一)抗告人自承其任職於統一超商股份有限公司，每月薪水約三
    萬五千元，有其提出之財政部臺灣省南區國稅局九十四年度
    綜合所得稅各類所得資料清單可稽，堪認其具備相當之工作
    能力。抗告人年僅三十歲，尚得工作約三十年，且與其配偶
    及二名子女同住，審酌其年紀、職業、信用、財產狀況、及
    其所陳年薪四十二萬五千多元等情況，與其所負債務總額互
    核，雖其一時給付困難，然其苟能知所警惕，善用手邊現有
    財物及日後信用能力，再加上自身日後努力，客觀而言，難
    遽認其已無清償債務之能力，而有宣告破產之必要。蓋抗告
    人每月薪資約三萬五千元，依強制執行法第五十二條及第一
    百二十二條規定，參酌一般強制執行對薪資之執行均採扣薪
    三分之一，則抗告人及其家屬仍有可供生活之需，債權人仍
    有可受償之機會。反之，苟准抗告人之聲請，其所積欠之債
    務遠逾其財產總值，若再清償破產財團之管理費、變價及分
    配所生之費用、審判上之費用、破產管理人之報酬、將致抗
    告人現有之財產更形減少，各債權人幾無受分配之機會，參
    酌上揭司法院解釋、破產法第一百四十八條立法意旨及說明
    ，難認本件有宣告破產之實益及進行該程序之必要。
  (二)復按破產程序，事涉債權人、債務人及利害關係人利益，其
    程序進行所需時間、費用相較於破產上和解為甚，是法院宣
    告破產之際，應謹慎權衡其必要與實益性，以實踐債權人與
    債務人最大權益之調和，以免破產程序耗盡破產財團，對債
    權人無利益可言，對債務人又受有失權之虞慮及社會成本之
    耗費，見諸破產法第五十八條第二項、第一百四十八條亦本
    斯同旨。次按破產，除另有規定外，得因債權人或債務人之
    聲請宣告之。又前項聲請，縱在和解程序中亦得為之。但法
    院認為有和解之可能者，得駁回之，破產法第五十八條定有
    明文。質言之，因破產制度有使財團債權於程序終結，發生
    請求權消滅之結果，是使債務人有藉此免除清償義務之道德
    危險，此隱憂於自然人聲請破產時更甚於法人，是倘若有和
    解可能者，法院自得駁回破產之聲請，以維公平。另併參酌
    新通過「消費者債務清理條例」，債務人之債權人為金融機
    構者，該法採強制協商前置主義。目前此條例雖為現行破產
    法所未規定，然若債權人有提供協商機制平台予債務人，則
    基於必要性考量，法院得不准許破產之宣告。經查：抗告人
    之債權人均為金融機構，債務種類均為信用卡、現金卡、信
    用借款契約債務，且抗告人亦自陳曾就其對於債權銀行之債
    務聲請債務協商。則本院以為，抗告人既與債權銀行參與債
    務協商，且依上開說明，本件抗告人並無宣告破產之實益，
    基於債權人與債務人利益考量，應不予逕予准允宣告破產為
    宜。從而原裁定駁回抗告人破產之聲請，認事用法尚無不當
    。抗告人猶執上揭理由，指摘原裁定不當，求予廢棄，為無
    理由，應予駁回。
四、結論：本件抗告為無理由，應依破產法第五條、民事訴訟法
    第四百九十五條之一第一項、第四百四十九條第一項、第九
    十五條、第七十八條，裁定如主文。
中　　華　　民　　國　　96　　年　　10　　月　　15　　日
                  民事第二庭    審判長法　官　丁振昌
                                      法　官　李素靖
                                      法　官　吳上康
上為正本係照原本作成。
如不服本裁定，僅得於收受本裁定正本送達後10日內以適用法規
顯有錯誤為理由，向本院提出再抗告狀（須附繕本）依法應繳納
抗告費新台幣1千元，並委任律師為訴訟代理人，經本院許可後
始可再抗告於最高法院。
中　　華　　民　　國　　96　　年　　10　　月　　15　　日
                                      書記官  易慧玲
【附記】
民事訴訟法第495條之1第2項準用同法第466條之1第1、2項規定
：
(1)對於第二審判決上訴，上訴人應委任律師為訴訟代理人。但上
  訴人或其法定代理人具有律師資格者，不在此限。
(2)上訴人之配偶、三親等內之血親、二親等內之姻親，或上訴人
  為法人、中央或地方機關時，其所屬專任人員具有律師資格並
  經法院認為適當者，亦得為第三審訴訟代理人。
民事訴訟法第466條之2：
　上訴人無資力委任訴訟代理人者，得依訴訟救助之規定，聲請
  第三審法院為之選任律師為其訴訟代理人。
